【裁判字號】    94,醫,11
【裁判日期】    970903
【裁判案由】    損害賠償等
【裁判全文】
臺灣臺北地方法院民事判決                94年度醫字第11號
原      告  乙○○
訴訟代理人  洪國誌律師
複代理人    李耀馨律師
被      告  財團法人國泰綜合醫院
法定代理人  丁○○
被      告  甲○○
            丙○○
共      同
訴訟代理人  張家琦律師
            林鳳秋律師
複代理人    凌  赫律師
            詹素芬律師
上列當事人間請求損害賠償事件，本院於民國97年8 月20日言詞
辯論終結，判決如下：
    主      文
原告之訴及假執行之聲請均駁回。
訴訟費用由原告負擔。
    事實及理由
一按訴狀送達後，原告不得將原訴變更或追加他訴。但擴張或減
  縮應受判決事項之聲明者，不在此限，民事訴訟法第255條第1
  項第3 款定有明文。原告起訴時請求被告連帶給付新台幣（下
  同）20,824,000元，嗣減縮請求金額為8,666,840 元，核其訴
  之聲明之變更，合於前開規定，應予准許。
二被告財團法人國泰綜合醫院（下稱國泰醫院）之法定代理人於
  本院審理中變更，有醫療機構開業執照在卷可稽（見本院卷(二)
  第256 頁）。其新任法定代理人聲明承受訴訟，核與民事訴訟
  法第170 條、第175條第1項之規定相符，亦應准許。
三原告起訴主張：
  (一)伊於民國91年3 月21日因身體不適至國泰醫院內湖分院看診
    ，經該院內科醫師即被告甲○○診斷伊罹有高血壓及痛風病
    症，除開立處方藥及止痛藥Clinoril（下稱系爭止痛藥）予
    伊服用外，並請伊抽血檢查。伊於同年5月4日做完抽血檢查
    後，於同年6 月17日回診，並由另名內科醫師即被告丙○○
    看診。丙○○醫師未善盡醫師之義務告知驗血報告之檢驗項
    目及檢驗結果之具體內容，逕予在病歷表上記載「沒問題（
    Doing well）」，並再投予相同之處方藥供伊服用。惟查，
    91年5月14日之驗血報告已顯示伊腎臟之肌酸酐指數（
    creatinine ）高達6.2mg/ dl，有異常狀況，丙○○非但未
    向伊說明驗血結果，亦未指示伊應轉往該院腎臟科作進一步
    檢查或服用不同藥物以抑制病症。91年8月5日至93年3 月16
    日伊至被告醫院回診10餘次，門診醫師均未告知伊腎臟功能
    有異常狀況，並投予伊相同藥物。伊於93年3 月16日再次回
    診由甲○○看診時，向甲○○表示伊有身體極度衰弱、全身
    無力等情，甲○○仍未作進一步檢查，僅開立系爭止痛藥予
    伊服用。93年3 月24日凌晨伊因左側肢體無力被送至國泰醫
    院內湖分院急診室，經腦部電腦斷層及抽血發現嚴重腎臟衰
    竭，自斯日起即須接受規則血液透析治療。
  (二)依醫療法第82條第1 項、第73條、醫師法第12條規定，就醫
    療業務之高度專業性而言，國泰醫院及其醫師應盡善良管理
    人之注意義務。惟甲○○、丙○○在看診時並未告知伊驗血
    報告之結果及腎臟方面的病情、未建議伊去腎臟科作進一步
    之檢驗，顯未盡到醫療上必要之注意，致伊延誤21個月之治
    療期間導致須終身進行洗腎。又系爭止痛藥會破壞腎臟功能
    ，甲○○、丙○○由伊病歷內之驗血報告，已明知伊腎功能
    不佳，卻仍開立系爭止痛藥予伊服用，彼等之用藥亦不符合
    醫療常規。甲○○、丙○○因前開過失行為，不法侵害伊之
    身體權及生命權（洗腎病人壽命經統計僅有10年，是伊受有
    生命縮短及存活率降低之損害），彼等之行為與伊所受損害
    間有相當因果關係，應依民法第184條第1項前段規定，對伊
    負侵權行為之損害賠償責任。
  (三)甲○○、丙○○為國泰醫院之受僱人，彼等有前述侵權行為
    ，國泰醫院應依民法第188條第1項規定，與彼等連帶負賠償
    之責。又伊與國泰醫院締有醫療契約，甲○○、丙○○為國
    泰醫院之履行輔助人，於履行契約時有前述過失行為，致其
    受有損害，國泰醫院亦應依民法第第227條、第227條之1 規
    定，對伊負債務不履行損害賠償責任。
  (四)伊因被告之過失行為，受有如後損害：
    1.減少勞動能力之損害2,493,102元：
      伊目前僅40餘歲，正值壯年時期，因被告之醫療疏失致
        須受洗腎之苦。伊每周接受3 次血液透析治療，每次須
        費4至4.5小時，工作能力受影響，不適宜勞力型工作。
        且伊因腦血管病變而有左側肢體無力之現象，加上透析
        後會產生昏睡，根本無雇主願意雇用伊，伊亦終身無能
        力從事工作。另參酌勞工保險條例第53條所附之勞工保
        險殘廢給付標準表、障礙項目46：「胸腹部臟器機能遺
        存顯著障害，終身不能從事工作者」，殘廢等級為3 ，
        百分之百喪失勞動能力，是伊主張勞動能力全部減損實
        有所據。縱認伊勞動能力並未完全喪失，以伊一星期中
        至少有4.5日因血液透析治療及併發症完全無法工作（
        血液透析治療當日及隔天半日昏睡，3天+0.5×3＝4.5
        天），勞動能力喪失至少為64.29%（4.5日÷7日＝0.64
        29）。另參酌勞工保險條例第53條所附之勞工保險殘廢
        給付標準表、障礙項目47：「胸腹部臟器機能遺存顯著
        障害，終身只能從事輕便工作者」，殘廢等級為7 ，勞
        動能力喪失69.21%。
      依民法第193條第1項命加害人一次支付賠償總額，以填
        補被害人所受喪失或減少勞動能力之損害，應先認定被
        害人因減少勞動能力而不能陸續取得之金額，按其日後
        本可陸續取得之時期，各照霍夫曼式計算法，扣除依法
        定利率計算之中間利息，再以各時期之總數為加害人一
        次所應支付之賠償總額。因此，減少全部勞動能力之損
        害部分，若以行政院勞工委員會公告台灣地區最低工資
        即15,840元為準，自損害發生日（93年3 月24日）起計
        算至強制退休日（伊51年11月13日生，則強制退休日為
        111年11月13日）止，勞動年數尚有18年7個月又18日，
        未滿1年者以1年計，勞動年數有19年，減少勞動能力損
        害額為190,080元（15,840×12＝190,080），依霍夫曼
        式扣除中間利息計算，19年之霍夫曼係數為 13.000 00
        000，則扣除中間利息計算為2,493,102元（190,080 ×
        13.00000000＝2,493,102.13，四捨五入）。而減少
        64.29%或69.21%勞動能力損害額，應為1,602,815 元或
        1, 725,476元（2,493,102×64.29%＝1,602,815；
        2,493,102 ×69.21%＝1,725,476）。
    2.增加生活上需要所生費用2,173,738元：
      交通費686,443元
        伊每周須費3 日從住處至基隆長庚醫院接受血液透析治
        療，自93年3 月26日出院後迄今，共計88周，以每次所
        花費計程車資來回600元計算，至少已支出178,400元。
        因伊仍須持續無間斷地進行血液透析治療，而衡以洗腎
        病人至少仍有10年以上之壽命，伊就交通費之支出暫以
        10年計算，並依霍夫曼式扣除中間利息，10年之霍夫曼
        係數為7.00000000，計算為686,443元（600元×3天×1
        2個月×7.00000000＝686,443.63元，元以下捨去）。
      看護費用1,487,295元
        伊至醫院洗腎之前後期間，生活不能自理，須有親友隨
        侍在側照顧，且每次洗完腎後有姿態性低血壓之症狀，
        更應有人在旁以免發生危險。而依最高法院89年度台上
        字第1749號判例意旨，親友間所付出之勞力得以金錢為
        評價，而應比照一般看護情形，認被害人受有相當看護
        費之損害。就看護費用以家庭看護半日班（12小時）1,
        300 元，暫以10年計算，並依霍夫曼式扣除中間利息，
        10年之霍夫曼係數為7.00000000，計算為1,487,295 元
        （1,300元×3天×12個月×7.00000000＝1,487,294.54
        元，四捨五入）。
    3.慰撫金4,000,000元
      伊正值壯年，尚有幼子、父母與妻須伊扶養，伊本為家中
      主要經濟來源，卻因被告等之醫療疏失致成為極重度之殘
      障患者，生活面臨遽變。且伊因腎臟功能衰竭，每日飲水
      量不得超過500c.c，飲食受有極大限制。又伊幾隔2 日即
      須洗腎，洗腎完後必須休息，已無法從事任何休閒活動，
      對伊而言受有極大之痛苦。再者，面臨生命縮減之損害更
      是無法彌補之痛苦，為此請求精神慰撫金4,000,000 元。
  (五)聲明為：
    1.被告應連帶給付原告8,666,840 元，及自起訴狀繕本送達
      翌日起至清償日止，按年息5%計算之利息。
    2.願供擔保請准宣告假執行。
四被告則抗辯：
  (一)原告於85年9 月14日在台北市立和平醫院抽血檢驗，其生化
    報告書顯示肌酸酐指數為2.3mg/dl，已明顯高於正常值之上
    限1.5mg/dl ，並在異常情報上記載「H」，是原告當時即知
    有腎臟疾病。又原告於85年9 月19日轉診至痛風科進一步作
    腎臟功能檢測（肌酸酐清除率），醫生於85年10月14日原告
    回診時，當場在病歷上計算原告肌酸酐清除率「Ccr」 為「
    24」，並在其後註明此項檢查之正常值對男性平均約為 100
    ，表示原告當時腎臟功能只剩下正常值1/4 ，若仍辯稱和平
    醫院醫師沒有告知，實嚴重違反經驗法則。且施作肌酸酐清
    除率須原告配合收集24小時之尿液，原告若非經醫生告知或
    主動察覺腎臟功能不好，要進一步作檢測，是不可能加以充
    分配合的。再參考國泰醫院93年3 月24日之急診病歷，記載
    原告曾向醫生陳述有腎臟結石經手術治療之事實，是原告明
    知自己有腎臟病史、診治及追蹤治療之經驗，未告知甲○○
    、丙○○醫師此項病史，指摘被告未盡告知義務，並非有理
    。且依85年和平醫院檢驗之結果，當時原告腎臟功能已經損
    壞，縱甲○○、丙○○醫師告知其腎臟有問題，原告還是有
    可能會洗腎，則原告洗腎之結果與甲○○、丙○○是否告知
    ，並無因果關係。
  (二)系爭止痛藥因較不會引起腎臟功能異常，是惟一適合腎臟病
    人之止痛藥，即便在有重度腎功能異常情形，仍非不得使用
    。甲○○91年3 月21日開立系爭止痛藥時並不知原告有重度
    腎臟疾病，用藥並無不當。又原告自86年起即罹有慢性重度
    腎衰竭，縱接受腎臟專科醫師之診療，亦可能無法完全避免
    腎衰竭病程之進展，被告醫師之醫療處置行為與原告其後因
    自然病程演進而生進一步惡化結果之發生，不具任何關聯性
    。
  (三)原告施作血液透析幾乎均被評估為穩定，甚至有於施作中睡
    著而無須測量血壓、脈搏，或是要求提早結束離開之情形。
    是原告並無因施作血液透析而產生低血壓之情況，其以此為
    由主張因隔日昏睡而使勞動能力有所減損，與事實不符。且
    一般慢性腎臟病患，只要按時接受血液透析，仍可自理日常
    生活，並有勞動能力從事一般事務性工作，原告主張勞動能
    力全部喪失應舉出充分證據。關於交通費部分，原告並未舉
    證洗腎期間須長達10年，其主張亦無理由。看護費部分，因
    原告並無因施作血液透析產生低血壓之情形，原告以此主張
    需人在旁照顧及請求看護費用，並無可採。
  (四)聲明為：
    1.原告之訴駁回。
    2.如受不利判決，願供擔保請准宣告免為假執行。
五兩造不爭執之事實：
  (一)原告於85年9 月14日至和平醫內科就診，並作抽血檢查，檢
    驗結果顯示其肌酸酐指數為2.3mg/dl，原告於同年9 月19日
    至同院痛風門診科就診，嗣接受肌酸酐清除率之檢查，於同
    年10月14日回診時，門診醫師計算出其肌酸酐清除率為24ml
    /min。
  (二)原告於91年3 月21日至國泰醫院內湖分院內科就診，經國泰
    醫院之受僱人甲○○醫師診斷其有高血壓及痛風，甲○○要
    求原告作抽血檢查，並開立系爭止痛藥予原告服用。
  (三)91年5月4日原告至國泰醫院內湖分院內科回診，由國泰醫院
    之受僱人丙○○醫師看診，丙○○並未於該次門診之病歷中
    記載原告抽血檢驗報告之結果，而該抽血檢驗報告顯示斯時
    原告之肌酸酐指數達6.2mg/dl。
  (四)93年3 月16日原告復至國泰醫院內湖分院內科就診，由甲○
    ○醫師看診，並開立系爭止痛藥予原告服用。
  (五)93年3 月24日凌晨被告在家中昏厥，經送往國泰醫院內湖分
    院急診，測得肌酸酐指數為16.9mg/dl ，經診斷為因腎衰竭
    導致中風，自當日後原告終身均須規律接受血液透析治療。
六得心證之理由：
  (一)按因故意或過失，不法侵害他人之權利者，負損害賠償責任
    ，為民法第184條第1項前段所明定，是以應負侵權行為損害
    賠償責任者，以行為人於行為時具有故意或過失為限。原告
    主張甲○○、丙○○為其看診時具有過失，為被告所否認，
    經查：
    1.原告主張甲○○、丙○○具有過失，係以其於91年3 月21
      日就診時被要求抽血檢查，該次檢驗報告顯示其肌酸酐指
      數達6.2mg/dl，可知其腎臟功能已極為低落，甲○○、丙
      ○○於後續看診時，並未告知其此項檢查結果，亦未轉介
      其至腎臟科接受治療，使其延誤腎臟病之治療時機云云為
      據。
      依後列事證，本院認為原告於91年3 月21日至國泰醫院
        初診時，已明知其罹有腎臟病：
        (1)本院前依被告聲請，調閱原告於85年間至和平醫院就
          醫之病歷，依該等病歷顯示（見本院卷(一)第23-1至23
          -11頁），原告於85年9月14日即至和平醫院內科就診
          ，並作抽血檢查，檢驗結果顯示其肌酸酐指數達2.3m
          g/dl，已出現異常狀況。原告嗣於同年9 月19日至同
          院痛風門診就醫，並配合進行肌酸酐清除率之檢查。
          查肌酸酐之正常值在07-1.4 mg/dl之間，且肌酸酐清
          除率之檢查，須採集受檢者24小時之尿液量，並同時
          檢測其尿中肌酸酐濃度與血液中肌酸酐濃度，以計算
          腎臟過濾清除肌酸酐之速率，此為進一步評估腎功能
          之檢查項目，有被告提出之華盛頓內外科學手冊可稽
          （見本院卷(一)第160頁、第162頁），由是可合理推斷
          和平醫院之醫師係因原告於抽血檢驗時，已出現肌酸
          酐指數異常之情，為進一步評估其腎臟功能，方要求
          原告加作肌酸酐清除率檢驗。此項檢驗既須收集原告
          24小時內之尿液，如未經原告充分配合，即不能順利
          完成，而醫師在要求原告作此項檢查時，衡情勢必會
          告知原告此項檢驗之目的、施作方式等事項，由此亦
          可推斷原告在接受此項檢驗之前，應已得知其腎功能
          異常之訊息。
        (2)原告在85年10月14日復至和平醫院痛風門診就醫時，
          看診醫師已在病歷上計算出原告之肌酸酐清除率為
          24ml/min，而男性肌酸酐清除率之正常值為97-137ml
          /min，有內科學教科書附卷可按（見本院卷(一)第 164
          頁），可知原告在85年10月間，腎功能只剩下正常值
          1/4 ，對此重要之檢驗結果及代表意義，要求原告作
          此檢查之醫師，豈有不告知原告卻逕自記錄在筆錄上
          之理？由此亦可推知原告當時即已獲知其腎臟功能低
          落之訊息。
        (3)本院前將兩造之爭執事項，送請行政院衛生署醫事審
          議委員會鑑定，該會所作之0000 000號鑑定書亦記載
          ：「病人曾經於85年9 月14日及30日接受和平醫院兩
          次抽血檢查，結果尿素氮22.4 mg/dl與肌酸酐 2.3mg
          /dl 均高於正常範圍。且曾接受24小時尿液收集檢查
          ，看診醫師並於病歷上有記載肌酸酐廓清率（Ccr ）
          為24毫升/分鐘（正常值：100-125 毫升/分鐘）。由
          於病人須收集24小時尿液檢查Ccr ，由此推測病人曾
          被告知有腎功能異常」等語（見本院卷(一)第257 頁）
          ，亦與本院採相同見解。
        (4)再者，原告於93年3 月24日至國泰醫院急診時，已向
          醫師表明其有20年之腎結石病史，此由當日急診病歷
          記載：「This 41 y/o male patient was a case of
          1.hypertension with regular control for 10
          years(Tenomin (100mg) 1# Qd at LMD about 8
          years then F/u our CV OPD since 91/3/21. 2.
          right renal stone s/p op about 20 years. He
          denied diabetes mellitus and other systemic
          disease.」等語即可得證。按病患至醫療院所就診，
          為使醫生能迅速做出正確診斷，當對己身病狀或成因
          據實陳述，俾使醫生瞭解其病況，是以病患於就診時
          對己身病況之描述，顯具有特別之可信性，職是之故
          ，本院認前開急診病歷所載原告對其病史之敘述，應
          屬真實可信。易言之，原告有長達20年之腎結石病史
          ，其對此亦屬明知，尤證其於本院審理中，一再堅稱
          其並不知己身有腎臟疾病，亦未曾因腎臟問題接受過
          治療云云，要屬卸責之論，洵無可採。
      原告自述其係為治療痛風，方於91年3 月起至國泰醫院
        內湖分院之內科就診（見本院卷(二)第2 頁），而原告早
        於85年間即曾在和平醫院痛風門診求診，為使國泰醫院
        之醫師能充分瞭解其病情，衡情原告在國泰醫院就診時
        ，應會將此就醫記錄告知為其看診之甲○○醫師。而甲
        ○○到庭陳稱：印象中原告痛風病史有好多年，且痛風
        久了以後，腎臟多少都會受到影響等語（見本院卷(二)第
        4-9 頁）。甲○○既已明知原告有多年痛風病史，對原
        告之腎功能狀況為何，理應加以詢問以做為後續治療及
        用藥之參考，而原告斯時已明知其除痛風外，另罹有腎
        臟病，如前述，在甲○○對此為詢問時，衡情亦應坦承
        以告。是被告辯稱：原告於就診時已表明係為痛風及心
        臟病就診，腎臟疾病其已另在他處接受治療等語，應屬
        合理可信。依原告在國泰醫院就診之病歷顯示，甲○○
        、丙○○於原告在91年5月4日至93年3 月16日至該院就
        診期間，已可查知病歷內附有顯示原告肌酸酐指數已達
        6.2mg/dl異常狀況之檢驗報告，並可確認原告除痛風及
        心臟病外，另患有腎臟病，然原告既已表明其有腎臟疾
        患，且在他處接受治療，則彼等未再轉介原告至腎臟科
        治療，即難認有何不當之處，亦難認彼等確因過失延誤
        原告之就醫時機。
      又按損害賠償之債，以有損害之發生及有責任原因之事
        實，並二者之間，有相當因果關係為成立要件。故原告
        所主張損害賠償之債，如不合於此項成立要件者，即難
        謂有損害賠償請求權存在，最高法院著有48年台上字第
        481 號判例可資參照。本院前另將兩造之爭執事項送請
        行政院國軍退除役官兵輔導委員會台北榮民總醫院（下
        稱榮總）鑑定，依該院96年4月16日北總內字第0960005
        4 04號覆函、97年6月5日北總內字第0970009842號覆函
        及鑑定醫師97年7 月10日之更正函可知：依原告在和平
        醫院、國泰醫院就診病歷，可判定原告確為慢性腎衰竭
        病患，且其在85年時腎功能已降至正常值四分之一以下
        ；依91年5 月原告之腎功能判斷，若接受腎臟專科醫師
        之診療，亦可能無法完全避免腎衰竭病程之演進。若以
        85年9月及91年3月兩次肌酸酐測定值倒數劃一直線來估
        算，約另須2 年時間，亦即約在民國93年，原告之肌酸
        酐可能上升至16.9mg/dl（見本院卷(二)第51-52頁、第
        189-190頁、第217頁）。易言之，原告至國泰醫院接受
        甲○○、丙○○醫師之治療時，即已為慢性腎衰竭病患
        ，且當時腎臟功能已甚為低落，即使接受專科治療，亦
        無法避免腎衰竭之結果，是以縱然採信原告之說法，甲
        ○○、丙○○未曾告知原告其腎功能異常，致其無法及
        時接受治療一節為真，然原告在93年間出現腎衰竭症狀
        ，既為其己身病程演進無從避免之結果，亦難認為甲○
        ○、丙○○未告知一事，與此結果有因果關係存在。
    2.原告另主張系爭止痛藥會引起腎功能衰退，甲○○、丙○
      ○開方予其服用系爭止痛藥，顯違醫療常規云云。
      依前引醫審會鑑定書所載，系爭止痛藥屬於非類固醇消
        炎藥中，對腎藏毒性較少者，文獻中曾報告給予肌酸酐
        小於3mg/dl之輕度腎功能缺損病患，服用系爭止痛藥
        200 毫克，每天兩次，共服用11天，腎臟功能仍能維持
        穩定，但對於中重度腎功能缺損病患，系爭止痛藥仍會
        造成腎功能惡化，故應小心使用（見本院卷(一)第257-
        258 頁），可知並非對腎功能缺損病患投以系爭止痛藥
        ，即屬違反醫療常規之作法。
      兩造均同認甲○○醫師曾分別於91年3月21日及93年3月
        16日開立系爭止痛藥予原告服用（見本院卷(二)第164 頁
        背面），而91年3 月21日為原告初次至國泰醫院求診，
        並無證據顯示當日甲○○醫師明知原告之肌酸酐指數已
        高於3mg/dl，故其為治療原告之痛風症狀，開立系爭止
        痛藥予原告服用，要難認為屬違反醫療常規之作法。至
        甲○○醫師於93年3 月16日時已明知原告之肌酸酐指數
        超過3mg/dl，屬重度腎衰竭病患，雖仍對原告投以系爭
        止痛藥，然甲○○表示國泰醫院有8、9種止痛藥，系爭
        止痛藥對腎臟副作用最小，因顧慮原告腎功能欠佳，方
        開以系爭止痛藥，且原告之前服用此藥並無不良反應，
        故再次使用此藥等語（見本院卷(二)第5-8 頁），顯見其
        於開藥時，已綜合考量原告之腎臟功能及痛風症狀等因
        素，其選擇系爭止痛藥予原告服用，亦難認已違反醫療
        常規。
      原告另主張丙○○醫師於91年5月4日亦開立系爭止痛藥
        予原告服用云云，為被告所否認。觀諸當日之病歷記錄
        ，丙○○醫師係在病歷上記載「Rx do/4 wks 」，顯見
        其係重複開立前次門診時，甲○○醫師所開立為期4 週
        之藥物予原告，而依甲○○醫師於91年3 月21日看診之
        病歷顯示，其該次處方為期4 週之藥物，並不包含系爭
        止痛藥，足證丙○○醫師並未開立系爭止痛藥予原告服
        用，原告此部分主張顯有誤認，自非可採。丙○○醫師
        既無原告所指開藥不當情事，其無原告所指之過失，自
        不待言。
    3.次按受僱人因執行職務，不法侵害他人之權利者，由僱用
      人與行為人連帶負損害賠償責任，民法第188條第1項定有
      明文。原告主張：甲○○、丙○○醫師為國泰醫院之受僱
      人，彼等於執行職務為原告施行醫療行為時有過失，致原
      告受有損害，國泰醫院應與彼等負連帶賠償之責云云。經
      查：甲○○、丙○○醫師雖為國泰醫院之受僱人，為原告
      施行醫療行為亦屬彼等職務內之工作，然彼等施行醫療行
      為時並無原告所指之過失行為，前已詳論，彼等對原告即
      不負侵權行為賠償之責，被告國泰醫院亦無須依前開規定
      ，與彼等負連帶賠償責任。
  (二)又按因可歸責於債務人之事由，致為不完全給付者，債權人
    得依關於給付遲延或給付不能之規定行使其權利。因不完全
    給付而生前項以外之損害者，債權人並得請求賠償，民法第
    227 條定有明文，是以債務人須於履約時具有可歸責之事由
    ，方負不完全給付之債務不履行損害賠償責任。而病患前往
    醫療機構就診，若該醫療機構非醫師個人所開設，則成立醫
    療契約之當事人應為病患與醫療機構，醫療機構之醫師若為
    病患診治，醫師係屬醫療機構關於醫療契約之履行輔助人。
    系爭醫療契約當事人（即國泰醫院）之履行輔助人（即甲○
    ○、丙○○醫師）於履行債務時並無原告所指之過失，如前
    述，足認國泰醫院於履行債務時已盡善良管理人注意義務，
    無可歸責之處，國泰醫院對原告自不負債務不履行損害賠償
    之責。
  (三)綜上所述，甲○○、丙○○醫師治療原告之疾病，所施行之
    醫療行為符合醫學常規，彼等施行醫療業務，已盡醫療上必
    要注意，並無過失；國泰醫院於履行其與原告所締結之醫療
    契約時，亦無可歸責之處。準此，原告依據民法第184 條第
    1項前段、第188條第1項、第227條等規定，請求被告連帶賠
    償8,666,840 元，並加計自起訴狀繕本送達翌日起至清償日
    止，按年息百分之5 計算之利息，為無理由，不應准許；其
    訴既經駁回，其假執行之聲請即失所附麗，應併予駁回之。
  (四)本件事證已明，兩造其餘攻擊防禦方法及舉證，核與判決結
    果無影響，爰不再一一論列，併予敘明。
五訴訟費用之負擔：民事訴訟法第78條。
中    華    民    國    97    年    9     月    3     日
                  民事第六庭    法  官  陳婷玉
以上正本係照原本作成
如對本判決上訴，須於判決送達後20日內向本院提出上訴狀
中    華    民    國    97    年    9     月    3     日
                                書記官  曾靖雯


司法院資訊處製作；財團法人民間司法改革基金會備份。
